【裁判字號】    92,上易,616
【裁判日期】    920827
【裁判案由】    妨害名譽
【裁判全文】
臺灣高等法院高雄分院刑事判決                    九十二年度上易字第六一六號
    上 訴 人即
    自  訴  人  甲○○
    自訴代理人  林玉芬律師
    被      告  乙○○
右上訴人因被告妨害名譽案件，不服臺灣高雄地方法院九十一年度自字第三三○號中
華民國九十二年三月二十七日第一審判決，提起上訴，本院判決如左：
    主  文
上訴駁回。
    理  由
一、自訴意旨如自訴狀所載（如附件）。
二、按案件曾經判決確定者，應為免訴之判決，刑事訴訟法第三百零二條第一款定有
    明文。此項訴訟法上所謂一事不再理之原則，關於實質上一罪或裁判上一罪，均
    有其適用，牽連犯係裁判上一罪，如其方法或結果之犯罪行為，業經判決確定，
    其效力當然及於全部，倘檢察官或自訴人復就牽連犯中之方法或結果行為，重行
    起訴，即應諭知免訴之判決，不得再予論科（最高法院六十台非字第七七號判例
    參照）。又刑法上之牽連犯，係指行為者意念中祇欲犯某罪，而其實施犯罪之方
    法，或其實施犯罪之結果，觸犯行為人目的行為以外之其他罪名而言。牽連犯的
    數行為間，有無方法或結果行為與目的行為之牽連關係存在，並應參酌行為時客
    觀的事實以為決定，亦即在客觀上認其方法或結果行為，與其犯罪之目的行為，
    有不可分離之直接密切關係（最高法院七十九年台上字第五四七號判例參照）。
三、查本案被告乙○○前被訴於九十一年五月二十四日上午九時三十五分許，率眾集
    會遊行至高雄市前鎮區○○○路十三號甲○○工作室前，以自備之甲○○芻像表
    演行動話劇，而與其他不詳姓名年籍之成年群眾，共同基於侮辱甲○○之犯意聯
    絡，由被告以閩南語發表演說，大喊甲○○是「老番癲」，並持自備之竹鞭鞭打
    甲○○芻像，再由其他群眾對甲○○芻像丟擲雞蛋、潑灑汽油之方式，而侮辱甲
    ○○。其所涉犯集會遊行法第三十條之侮辱他人罪嫌，業經檢察官提起公訴，並
    由台灣高雄地方法院於九十一年九月三十日判處拘役三十日，如易科罰金，以三
    百元折算一日，並於九十一年十月二十八日確定在案，此有該院九十一年度易字
    第二八五二號判決書一份並經本院調取該案卷查明屬實。本案自訴人固以被告以
    不實之新聞稿（即卷附採訪通知）傳真予各新聞媒體，傳述不實之自訴人「拿人
    十億元，受人利用才參選高雄市長，目的是要害高雄市長謝長廷」，並於上開時
    地集會時予以指摘，又焚燒自訴人之跪姿芻像等足以毀損自訴人名譽之不實事項
    ，並以強暴方式公然侮辱自訴人，而認被告涉犯刑法第三百零九條第二項之公然
    侮辱罪（追加自訴部分）、第三百十條第二項之加重誹謗罪等語。惟查，自訴人
    所指訴之本案犯罪事實，與前開經台灣高雄地方法院判決確定之犯罪事實，同係
    因被告以採訪通知傳真各新聞媒體後，於九十一年五月二十四日上午九時三十五
    分許，率眾集會遊行至高雄市前鎮區○○○路十三號甲○○工作室前，以自備之
    自訴人芻像表演行動話劇並焚燒芻像，經警制止後始行解散離去而發生之事實，
    其中以丟擲雞蛋、鞭打、焚燒自訴人芻像等行為，所犯刑法第三百零九條（第一
    項或第二項）之公然侮辱罪部分，與台灣高雄地方法院前開確定判決所適用集會
    遊行法第三十條之侮辱他人罪係屬法規競合之關係，應優先適用集會遊行法第三
    十條之侮辱他人罪，已經該確定判決敘明在案（見該判決理由二倒數第五行至第
    七行），是自訴人所追加自訴之刑法第三百零九條第二項之公然侮辱罪，自為前
    開確定判決效力所及；至被告以採訪通知載明「國大代表乙○○，將在５月２４
    日（星期五）上午９：３０，率領３００位鄉親，前往中山２路１３號甲○○南
    部辦公室「火燒甲○○」，抗議他吃愈老變成「老番癲」，被人利用，拿人１０
    億南下高雄市害謝長廷」等語，及在集會演說時傳述不實之自訴人「拿人十億元
    ，受人利用才參選高雄市長，目的是要害高雄市長謝長廷」等足以損害自訴人名
    譽之不實事項等情，固有採訪通知、報紙、現場照片等附卷可憑，惟被告係因不
    滿自訴人南下參選高雄市長，可能影響市長謝長廷之選情，又聽聞自訴人係因拿
    人十億元，始堅持參選高雄市長，乃糾眾於前開時地集會而為演說、對自訴人芻
    像丟雞蛋、潑灑汽油、鞭打並予以焚燒等抗議行為，此項抗議活動，被告與其他
    參與者預以採訪通知告知各新聞媒體後，經新聞媒體攝影、登載而廣為傳播，致
    損害自訴人之名譽等情，為自訴人指訴在卷，被告對於其於集會中曾有演說、對
    自訴人芻像丟雞蛋、潑灑汽油、鞭打並予以焚燒之行為亦不否認，雖其否認採訪
    通知為其所散發及指自訴人收人十億元之事實，但此縱非其親自為之，亦非不得
    假手他人為之，對照傳送該採訪通知後，被告果真於採訪通知所記載之時間、地
    點集會演說，對自訴人芻像丟雞蛋、潑灑汽油、鞭打並予以焚燒等抗議活動。足
    證被告糾眾舉辦此項抗議活動，顯係事先以採訪通知告知媒體，使媒體記者能到
    場採訪，俾其等策劃之集會演說、對自訴人芻像丟雞蛋、潑灑汽油、鞭打並予以
    焚燒等抗議活動，能藉由媒體傳播而使大眾周知之方式，達成對自訴人形成參選
    壓力之目的。詳言之，被告事先即設有前開內容之抗議集會，並藉媒體傳述前開
    足以損害自訴人名譽之事之計畫，且被告於傳真新聞稿之翌日即於集會遊行時以
    演說及對自訴人之芻像丟擲雞蛋、潑灑汽油、鞭打之方法侮辱自訴人，是由客觀
    事實觀之，被告實施犯罪之方法行為與犯罪目的行為，有不可分離的關係，自屬
    牽連犯。是其所犯之刑法第三百十條第二項之誹謗罪與前開經論罪科刑之集會遊
    行法第三十條侮辱他人罪間，顯有方法、目的之牽連關係堪以認定，依照前開規
    定及說明，被告所犯集會遊行法第三十條侮辱他人罪部分既經該案科刑判決確定
    ，其判決確定之效力自及於裁判上一罪之刑法第三百十條第二項誹謗罪。自訴人
    就為確定判決效力所及之刑法第三百十條第二項誹謗罪部分另行提起自訴，自應
    諭知免訴之判決。
四、又按同一案件經檢察官依刑事訴訟法第二百二十八條規定開始偵查者，不得再行
    自訴。但告訴乃論之罪，經犯罪之直接被害人提起自訴者，不在此限。於開始偵
    查後，檢察官知有自訴在先或前項但書之情形者，應即停止偵查，將案件移送法
    院，固為刑事訴訟法第三百二十三條第一項、第二項前段所規定。惟查，本案被
    告前案確定判決，檢察官係於九十一年七月二十二日提起公訴，而本案自訴人係
    於九十一年七月二十六日提起自訴；換言之，前案確定判決檢察官終結偵查在先
    ，自訴人提起本案自訴在後，前案確定判決檢察官自無停止偵查，將案件移送法
    院之問題，自訴代理人認前案確定判決檢察官未停止偵查將案件移送法院，有所
    違誤云云，似有誤會，併此敘明。
五、原審因而為被告免訴之判決，核無不合，自訴人上訴意旨仍認本案自訴之事實，
    應另為被告有罪之判決，而指摘原判決不當，為無理由，應予駁回。
據上論結，應依刑事訴訟法第三百六十八條，判決如主文。
中      華      民      國    九十二    年      八      月    二十七    日
                              臺灣高等法院高雄分院刑事第一庭
                                  審判長法官  曾永宗
                                        法官  郭玫利
                法官  邱永貴
右正本證明與原本無異。
不得上訴。
                                  法院書記官  梁雅華
中    華    民    國      九十二      年      八      月    二十八    日


司法院資訊處製作；財團法人民間司法改革基金會備份。
